【裁判字號】    97,交抗,1054
【裁判日期】    970912
【裁判案由】    聲明異議
【裁判全文】
臺灣高等法院臺中分院刑事裁定        97年度交抗字第1054號
抗  告  人
即受處分人  甲○
上列抗告人因聲明異議案件，不服臺灣彰化地方法院中華民國97
年7月30日裁定（97年度交聲字第787號）提起抗告，本院裁定如
下：
    主  文
抗告駁回。
    理  由
一、原裁定意旨以：(一)按交通警察掣單舉發違反道路交通管理處
    罰條例所列之違規事實，本質上為行政處分，係公務員基於
    職務上權力，依法就特定之具體事件所為具公法上效果之單
    方面行政行為，基於公務員為公法上行為具有公信力之原則
    ，該行政行為當可被推定為真正，其據以依法處分之事實認
    定亦為正確無誤，本此公信原則，立法者乃賦予行政機關制
    定違反道路交通事件統一裁罰基準及處理細則，使執行勤務
    員警得當機處分，以達其維護交通秩序、安全之行政目的。
    又刑事訴訟法就犯罪證據所列有關之規定與屬於行政秩序罰
    之交通違規裁罰本質不合之部分，雖不在準用之列，然受處
    分人倘未能就執勤員警之舉發有誤提出相關證據以供調查，
    且無證據足證員警有故意捏造事實或違法取締之情事，則執
    勤員警本其維護交通秩序、安全職責所為之舉發，自應受到
    適法、正確之推定。(二)受處分人騎乘車牌號碼SQI-471號輕
    型機車，於民國96年11月23日上午8時8分許，行經彰化縣田
    中鎮○○路、沙崙路口處，因「闖紅燈」之違規行為經警掣
    單舉發，業經證人即舉發本件違規行為之執勤員警蕭宜訓到
    庭證稱：「（問：當時舉發之情形？）當時受處分人是騎機
    車由西往東的方向行駛至沙崙路口，我騎乘警用機車跟在受
    處分人後方，受處分人有停車，看左右沒有車子，就在燈號
    還是紅燈的情形下左轉入巷子，我見狀就跟著左轉，而攔下
    受處分人，當場舉發」、「（問：當時受處分人是否知道有
    闖紅燈？）受處分人知道他有闖紅燈，受處分人當時一直強
    調不要開他兒子罰單，我說如果你沒有帶證件，你告訴我你
    的資料，我開你違規之罰單，我本來也沒有要開他兒子罰單
    的意思」、「（問：SOI-471是他兒子的名下？）是的，蘇
    儉是受處分人的兒子」、「（問：有何意見表示？）當時路
    口並沒有監視器，所以無法有照片可以提供」等語明確（見
    原審卷第17、18頁）；核與受處分人於本院訊問中所陳「（
    問：對於證人所言有何意見？）沒有意見」、「（問：你當
    時是否真的有闖紅燈？）是的，因為我年紀很大了，我如果
    不先左轉的話，等一會綠燈的時候，車子太多，我會無法左
    轉過去，所以我才會闖紅燈」、「（問：綠燈的時候，不是
    也有車子比較少的時候可以左轉？）是的，我確實有不想等
    的情形，才會闖紅燈」等語相符（見原審卷第18頁）；並有
    彰化縣警察局田中分局96年11月23日彰警交字第I00000000
    號舉發違反道路交通管理事件通知單影本、交通部公路總局
    臺中區監理所彰化監理站97年5月23日彰監四字第裁64-I000
    00000號違反道路交通管理事件裁決書、車號查詢輕型機車
    車籍各1紙存卷可參（見原審卷第5、6、12頁），堪認屬實
    。又證人蕭宜訓警員與受處分人間素不相識、並無仇怨等節
    ，經證人當庭陳述明確（見原審卷第17頁），衡情身為公務
    員之證人蕭宜訓，奉命執行國家公權力，應無甘冒偽造文書
    及偽證罪刑責，故為不實舉發及指證之理，所為之指證自當
    受正確無誤之推定。(三)綜上，本件事證已臻明確，受處分人
    確有於上揭時、地未依燈光號誌指示左轉之「闖紅燈」違規
    行為無訛，原處分機關依道路交通管理處罰條例第53條第1
    項、第63條第1項第3款之規定，裁處受處分人4500元罰緩，
    並記違規點數3點，於法並無不當，受處分人之異議為無理
    由，應予駁回。
二、抗告意旨略以：抗告人年事已高，所以當時乃採兩段式左轉
    ，不知如此作為已違反規定，且當初警員騎乘警用機車尾隨
    抗告人左轉，並攔下抗告人後開單，並非於「闖紅燈」當下
    舉發，警員之行為亦有疏失，爰提起抗告，請求撤銷原裁定
    ，另為適法之裁定云云。
三、按汽車駕駛人，行經有燈光號誌管制之交岔路口闖紅燈者，
    處1800元以上5400元以下罰鍰；汽車駕駛人有第53條情形者
    ，除依原條款處罰鍰外，並記違規點數3 點，道路交通管理
    處罰條例第53條及第63條第1項第3款分別定有明文。經查抗
    告人即受處分人（下稱抗告人）於96年11月23日上午8時8分
    許，騎乘車牌號碼SOI-471號輕型機車，行經彰化縣田中鎮
    ○○路與沙崙路之有燈光號誌管制之交岔路口時，因「駕車
    行經有燈光號誌管制之交岔路口闖紅燈」之違規事由，為彰
    化縣警察局田中分局警備隊員警當場舉發，並經原處分機關
    依道路交通管理處罰條例第53條第1項裁處罰鍰新臺幣（下
    同）4500元，及依同法第63條規定記違規點數3點等情，有
    彰化縣警察局彰警交字第I00000000號舉發違反道路交通管
    理事件通知單在卷可稽，並證人即舉發本件違規行為之警員
    蕭宜訓於原審訊問時具結證述明確（原審97年6月30日訊問
    筆錄參照），而抗告人於原審訊問時亦供承：「（問：你當
    時是否真的闖紅燈？）是的，因為我年紀很大了，我如果不
    先左轉的話，等一會綠燈的時候，車子太多，我會無法左轉
    過去，所以我才會闖紅燈左轉。（問：綠燈的時候，不是也
    有車子比較少的時候可以左轉？）是的，我確實有不想等的
    情形，才會闖紅燈。」等語（原審7年6月30日訊問筆錄參照
    ），足證抗告人確有本件舉發警員所指「駕車行經有燈光號
    誌管制之交岔路口闖紅燈」之違規行為無訛。抗告人之抗告
    理由雖稱警員並非於伊「闖紅燈」當下舉發，警員之舉發行
    為亦有疏失云云。然查，證人蕭宜訓為執行交通勤務之公務
    員，舉發違規為其業務內之事項，其該如何舉發、舉發之方
    式，應由員警綜合違規事由、舉發當時的狀況而作決定，衡
    情本件抗告人違規地點為車輛往來之交岔路口，若員警貿然
    於抗告人違規之當下，即於路口將抗告人攔下，可能會造成
    車輛往來之危險，故員警蕭宜訓未立即於交岔路口將抗告人
    攔下，而係追隨抗告人過了交岔路口才將抗告人攔下，難謂
    其舉發行為有何不合常理或疏失之處。
四、綜上所述，抗告人確有裁決書上所載違規情事，原處分機關
    據以援引前揭規定，裁處抗告人罰鍰4500元，並記違規點數
    3點，於法核無違誤。原審依道路交通管理處罰條例第53 條
    第1項、第63條第1項第3款、道路交通案件處理辦法第19 條
    之規定，裁定駁回抗告人之異議，核無違誤。抗告人仍執陳
    詞提起抗告，並無理由，應予駁回。
五、據上論結，應依道路交通案件處理辦法第26條，刑事訴訟法
    第412條，裁定如主文。
中    華    民    國    97    年     9    月    12    日
            刑事第五庭    審判長法  官  趙  春  碧
                                法  官  賴  恭  利
                                法  官  何  秀  燕
上列正本證明與原本無異。
不得抗告。
                                書記官  阮  正  枝
中    華    民    國    97    年    9     月    12    日


司法院資訊處製作；財團法人民間司法改革基金會備份。
